【裁判字號】    97,撤緩,80
【裁判日期】    970811
【裁判案由】    聲請撤銷緩刑
【裁判全文】
臺灣臺中地方法院刑事裁定              97年度撤緩字第80號
聲  請  人  臺灣臺中地方法院檢察署檢察官
受  刑  人  甲○○
上列聲請人因受刑人公共危險案件，聲請撤銷緩刑之宣告（九十
七年執聲字第號），本院裁定如下：
    主  文
聲請駁回。
    理  由
一、聲請意旨略稱：受刑人甲○○前因違反商業會計法案件，經
    臺灣臺北地方法院於民國九十二年九月二十五日以九十二年
    度簡字第三一一三號判處有期徒刑一年四月，緩刑三年，並
    於九十二年十月二十七日確定。惟該受刑人復於緩刑期內即
    九十三年八月間，再因違反公平交易法（聲請書誤載為商業
    會計法），經本院於九十七年二年二十二日以九十七年度金
    重訴字第一九五三號判處有期徒刑一年，減為有期徒刑六月
    ，如易科罰金，以銀元三百元即新臺幣九百元折算一日確定
    。該受刑人於緩刑期內再犯罪，顯然緩刑宣告對其難收矯治
    之效，已合於刑法第七十五條之一第一項第二款及刑法施行
    法第六條之一所定得撤銷緩刑宣告之原因，爰依刑事訟法第
    四百七十六條規定，聲請撤銷緩刑之宣告等語。
二、按刑法於九十四年二月二日修正公布，並於九十五年七月一
    日施行。而關於緩刑之撤銷亦有修正，依立法意旨說明，舊
    法第七十五條第一項固已設有兩款應撤銷緩刑之原因，至得
    撤銷緩刑之原因，則僅於保安處分章內第九十三條第三項與
    撤銷假釋合併加以規定，體例上不相連貫，實用上亦欠彈性
    ，是將緩刑之撤銷分為「應撤銷」及「得撤銷」兩種原因，
    故將刑法第七十五條修正為「受緩刑之宣告，而有下列情形
    之一者，撤銷其宣告：一、緩刑期內因故意犯他罪，而在緩
    刑期內受不得易科罰金之有期徒刑以上刑之宣告確定者。二
    、緩刑前因故意犯他罪，而在緩刑期內受不得易科罰金之有
    期徒刑以上刑之宣告確定者」、「前項撤銷之聲請，於判決
    確定後六月以內為之」；並新增刑法第七十五條之一規定：
    「受緩刑之宣告而有下列情形之一，足認原宣告之緩刑難收
    其預期效果，而有執行刑罰之必要者，得撤銷其宣告：一、
    緩刑前因故意犯他罪，而在緩刑期內受得易科罰金之有期徒
    刑、拘役或罰金之宣告確定者。二、緩刑期內因故意犯他罪
    ，而在緩刑期內受得易科罰金之有期徒刑、拘役或罰金之宣
    告確定者。三、緩刑期內因過失更犯罪，而在緩刑期內受有
    期徒刑之宣告確定者。四、違反第七十四條第二項第一款至
    第八款所定負擔情節重大者。」、「前條第二項之規定，於
    前項第一款至第三款情形亦適用之」。次按，於九十四年一
    月七日刑法修正施行前，受緩刑之宣告，九十四年一月七日
    修正刑法施行後，仍在緩刑期內者，適用九十四年一月七日
    修正施行之刑法第七十五條、第七十五條之一及第七十六條
    規定，中華民國刑法施行法第六條之一定有明文。從而，本
    件係依舊法宣告緩刑，迄新法施行仍在緩刑期內，即應適用
    修正後刑法第七十五條及第七十五條之一為緩刑之撤銷，合
    先敘明。
三、另考之刑法第七十五條之一第一項之立法意旨略以：關於緩
    刑之撤銷，現行法第七十五條第一項固已設有兩款應撤銷緩
    刑之原因；至得撤銷緩刑之原因，則僅於保安處分章內第九
    十三條第三項與撤銷假釋合併加以規定，體例上不相連貫，
    實用上亦欠彈性。爰參酌德國及奧地利現行立法例增訂得撤
    銷之原因，其中現行關於緩刑前或緩刑期間故意犯他罪，而
    在緩刑期內受得易科罰金之有期徒刑之宣告者，列為應撤銷
    緩刑之事由，因認過於嚴苛，而排除第七十五條應撤銷緩刑
    之事由，移列至得撤銷緩刑事由，俾使「法官依被告再犯情
    節，而裁量是否撤銷先前緩刑之宣告」；其次，如有前開事
    由，但判決宣告拘役、罰金時，可見行為人仍未見悔悟，有
    列為得撤銷緩刑之事由，以資彈性適用，爰於第一項第一款
    、第二款增訂之。又本條採用裁量撤銷主義，賦與法院撤銷
    與否之權限，特於第一項規定實質要件為「足認原宣告之緩
    刑難收其預期效果，而有執行刑罰之必要」，供作審認之標
    準。亦即於上揭「得」撤銷緩刑之情形，法院應依職權本於
    合目的性之裁量，妥適審酌受刑人所犯前後數罪間，關於法
    益侵害之性質、再犯之原因、違反法規範之情節是否重大、
    被告主觀犯意所顯現之惡性及其反社會性等情，是否已使前
    案原為促使惡性輕微之被告或偶發犯、初犯改過自新而宣告
    之緩刑，已難收其預期之效果，而確有執行刑罰之必要，此
    與刑法第七十五條第一項所定二款要件有一具備，即毋庸再
    行審酌其他情狀，應逕予撤銷緩刑之情形不同。
四、經查：
(一)、本件受刑人甲○○因違反商業會計法，前固經臺灣臺北地
      方法院以九十二年度簡字第三一一三號判決判處有期徒刑
      一年四月，緩刑三年，於九十二年十月二十七日確定（下
      稱刑事案件一）。茲查悉該受刑人在緩刑期間，又故意違
      反公平交易法，經本院於九十七年二年二十二日以九十七
      年度金重訴字第一九五三號判處有期徒刑一年，減為有期
      徒刑六月，如易科罰金，以銀元三百元即新臺幣九百元折
      算一日確定（下稱刑事案件二）等情，此有前開判決正本
      及臺灣高等法院被告前案紀錄表在卷可按，是受刑人於上
      開刑事案件一，雖受有緩刑宣告，惟於緩刑期間內，因故
      意再犯上揭刑事案件二，而在緩刑期內，受得易科罰金之
      有期徒刑六月宣告確定，堪以認定。惟是否足認前開緩刑
      之宣告難收其預期效果，而有執行刑罰之必要，仍須衡酌
      相關情況決定之。
(二)、觀之本件受刑人於緩刑期間內，另犯公平交易法之犯罪事
      實，係被告以違反多層次傳銷之方式，違反公平交易法第
      三十五條第二項之規定，與受刑人所犯上開刑事案件一，
      案件類型迥異，犯罪型態、原因、侵害法益及社會危害程
      度亦全然不同；再者，就法定刑而論，刑事案件一所涉之
      商業會計法第七十一條第一款之罪，於受刑人行為時，其
      法定刑為「五年以下有期徒刑、拘役或科或併科新臺幣十
      五萬元以下罰金」，而刑事案件二所涉之公平交易法第三
      十五條第二項之罪，其法定刑則為「三年以下有期徒刑、
      拘役或科或併科新臺幣一億元以下罰金。」，兩者在法定
      本刑上截然不同，顯見立法者對兩者之反社會性，亦有所
      區別；另就兩案之宣告刑以觀，前揭刑事案件一所處之刑
      ，係有期徒刑一年四月，乃無法易科罰金之刑，而刑事案
      件二所涉之刑，宣告有期徒刑一年，經減刑後為有期徒刑
      六月，屬得易科罰金之刑，兩案就所宣告之刑相較，相距
      復甚多，倘以受刑人犯屬輕罪之後案（即刑事案件二），
      即將前宣告較重罪之前案（即刑事案件一）撤銷其緩刑宣
      告，則受刑人無異因觸犯輕罪而遭撤銷重罪之緩刑宣告，
      兩者在比例原則之衡量上，有失妥適，故本院認受刑人故
      意觸犯公平交易法，固有其可咎之處，但綜合審酌上情，
      因兩案間，不論就案件類型、犯罪型態、原因、侵害法益
      及社會危害程度、法定刑高低、宣告刑輕重等諸多因素，
      均有顯著差異，實難僅因其後違反公平交易法之罪，即遽
      行推認臺灣臺北地方法院九十二年度簡字第三一一三號違
      反商業會計法案件中所宣告之緩刑，有何難以收預期效果
      ，有執行刑罰必要之情形，本院審酌前開各情，尚難認受
      刑人原宣告之緩刑難收其預期效果，有執行刑罰之必要者
      ，而與刑法第七十五條之一第一項第二款、第五款之規定
      相符。是所為本件聲請，於法尚有未合，應予駁回。
五、爰依刑事訴訟法第二百二十條，裁定如主文。
中    華    民    國    97    年    8     月    11    日
                  刑事第十一庭  法  官  林慶郎
上正本證明與原本無異。
如不服本裁定，應於送達後5日內向本院提出抗告狀（須附繕本
）。
                                書記官  曾仁勇
中    華    民    國    97    年    8     月    11    日


司法院資訊處製作；財團法人民間司法改革基金會備份。
